【裁判字號】    89,訴,514
【裁判日期】    900515
【裁判案由】    毒品危害防制條例
【裁判全文】
臺灣嘉義地方法院刑事判決                          八十九年度訴字第五一四號
    公  訴  人  臺灣嘉義地方法院檢察署檢察官
    被      告  丙○○
    指定辯護人  本院公設辯護人  丁○○
右列被告因毒品危害防制條例案件，經檢察官提起公訴 (八十九年度偵字第五四六七
號)，本院判決如左：
    主  文
丙○○運輸第一級毒品，處有期徒刑拾伍年。
扣案第一級毒品海洛因壹袋（淨重壹零柒點玖參公克、純度伍柒點陸柒％，純質淨重
陸貳點貳肆公克），沒收銷燬。上開毒品包裝袋壹袋（重壹點陸陸公克），沒收。
    事  實
一、丙○○曾有竊盜罪、妨害自由罪、施用毒品、販賣毒品等前科，於假釋付保護管
    束期間，又於民國七十九年間，因違反肅清煙毒條例案件（販賣、吸食毒品），
    經臺灣板橋地方法院定其應執行刑有期徒刑十七年，經臺灣高等法院駁回上訴確
    定，連同前案撤銷假釋殘刑三年四月十一日合併執行，於八十九年四月八日假釋
    付保護管束（指揮書執畢日期九十九年七月四日），現仍假釋中。
二、丙○○於假釋中竟不知悔改，竟意圖牟利，基於運輸及意圖販賣而持有第一級毒
    品之犯意，於八十九年六月間某日，前往其位於台北縣永和市原租處房間內，取
    出七十九年間因案入監服刑前預先藏放持有之第一級毒品海洛因一袋毛重約一百
    十公克，並隨即於當日運輸攜返嘉義縣大林鎮○○路二一六號住處理髮椅內藏放
    ，並伺機詢問買主意圖出售牟利（尚無證據證明已有買賣合意情形）。嗣經警循
    線得知，於同年九月十一日下午五時四十分許，持臺灣嘉義地方法院檢察署檢察
    官開立之搜索票，在嘉義縣大林鎮○○里○○路二一六號執行搜索時，當場查獲
    ，並扣得上開第一級毒品海洛因一袋毛重約一百十公克（編號：000000000號，
    經驗淨重一○七‧九三公克、純度五七‧六七％，純質淨重六二‧二四公克、包
    裝袋重一‧六六公克）。
三、案經臺中縣警察局烏日分局報告臺灣嘉義地方法院檢察署檢察官偵查起訴。
    理  由
一、訊據被告丙○○固坦承於右揭時、地，於假釋出監後前往上開租屋處，取回上開
    扣案毒品海洛因，當日返回嘉義縣大林鎮住處藏放一情不諱（審判卷第十二、十
    三頁），惟矢口否認有何運輸及意圖販賣持有毒品之犯行，辯稱：僅係單純換一
    個地方放，將上開毒品取回現住處藏放，．．只是覺得丟掉可惜，一時沒有想那
    麼多，沒有向他人兜售．．（審判卷第五三頁），並無販賣毒品之意圖云云（審
    判卷第廿六、七二頁），且僅是變換藏放地點，並無運輸、販賣毒品之犯意（審
    判卷第十五八頁公設辯護人辯護書），另於偵查中辯稱：本來要交給警方，後來
    有人向我說交給警方會惹麻煩，警方搜索二個多小時，沒有搜到，我主動交出來
    （偵卷第十二頁反面）。惟查：
  (一)按毒品危害防制條例第四條第二項所稱之「運輸」，係指由一地轉運輸送至另一
    地者而言，至於運輸之目的是否意在圖利、運輸之數量為若干、究為自己或他人
    運輸，則均非所問（最高法院八十九年台上字四三五六號判決可資參照），至於
    煙毒「運輸」或「持有」之區○○○○路程之遠近及數量之多寡，並依實際情形
    ，參酌被告之犯意而認定，此亦有最高法院八十二年台非字第三四號、八十二年
    度台覆字第一一一號判決、司法院院解字第三五四一號解釋可資參照。
  (二)被告於右揭時、地，當日將扣案第一級毒品海洛因，自台北縣永和市租屋處，於
    當日轉運至嘉義縣大林鎮○○路二一六號住處理髮椅內藏放之事實，業經被告自
    白在卷，復經證人即執行搜索之台中縣烏日分局警官乙○○於審理中證述明確（
    審判卷第廿九頁），且有搜索扣押證明筆錄（警卷）、照片一幀（偵卷第九頁）
    附卷可稽，另有第一級毒品海洛因一袋扣案可資佐證（編號：000000000號，保
    管字號：八十九年度保管字第二三七三號，經送法務部調查局鑑驗結果，淨重一
    ○七‧九三公克、純度五七‧六七％，純質淨重六二‧二四公克、包裝袋重一‧
    六六公克，此有法務部調查局八十九年十月四日（89）陸（一）字第八九一七九
    三○三號鑑定通知書一份在卷可查，審判卷第四七頁），足見被告運輸之路程遠
    、數量亦頗多，自非僅係單純更換持有地點。次查，證人甲○○於本院審理時證
    稱：（被告是否有將海洛因賣給你？）答：約在八十九年八、九月間，他有問我
    是否需要海洛因，要賣給我。（問：被告是否有拿海洛因給你看？）答：有的，
    他拿了不少海洛因給我看，他是拿了整包壓碎的小顆粒的東西，．．（問：他是
    如何向你說？）答：有問我要不要吸，要不要賺一點外快。（問：被告向你兜售
    幾次？）答：有好幾次．．．他有打電話也有當面找我，我每次都把他打發掉．
    ．（問：是否有看過此包毒品？提示卷附海洛因照片）答：有的，被告就是拿這
    包給我看。（問：請指認是否即是你認識之丙○○？提示被告丙○○口卡）答：
    是的，除髮型外，就是他本人（以上見審判卷第一三九至一四一頁），況被告於
    本院審理中亦供稱：（問：你是否曾向甲○○兜售？）曾在八十九年間請他免費
    吸食海洛因一次（審判卷第一五六頁），益徵證人甲○○前開證言確係有據，參
    以扣案之海洛因原係七十九年間購得，供販賣所用，業經被告自白在卷（審判卷
    第一五五頁），且被告確因於七十九年十一月間販賣海洛因，經板臺灣板橋地方
    法院判處有期徒刑十三年，經臺灣高等法院駁回上訴確定，此有上開判決二份在
    卷可參（審判卷第六三至七一頁），顯見被告運輸扣案海洛因之犯意，當非僅在
    於持有或自行施用，尚有持以販賣之意圖，足堪認定，綜上，自前開被告運輸海
    洛因之路途遠近、毒品數量、及具有販賣意圖之犯意觀之，被告辯以僅係單純持
    有而變更藏置海洛因地點云云，自難信採。
  (三)再按毒品危害防制條例所稱「販賣」之著手，固以對於犯罪構成事實開始實行言
    而，亦即有販賣安非他命之故意，「且」與購買者談妥數量、價格，並約定交易
    地點，達成契約之合致，始能認為係著手於犯罪行為之實行（最高法院八十七年
    度台上字第二○○五號判決參照），易言之，如締結買賣契約而尚未為標的物之
    交付，固屬販賣未遂（最高法院八十六年度台上字第三四九七號判決參照），反
    之，如未締結契約，而僅係洽詢兜售，參諸前揭判決意旨，自難論以有著手販賣
    行為之實行。經查，被告多次向證人甲○○兜售海洛因，惟證人甲○○均未同意
    買受，已如前述，二造間既無買賣海洛因契約之締結，被告自無販賣海洛因犯行
    著手，合先敘明。
  (四)查運輸、販賣毒品均處以極刑重罰，眾所皆知，況被告即因販賣第一級毒品海洛
    因犯行，遭判刑入監執行，更應所知悉。衡諸常情，購買管道當隱匿非常。況第
    一級毒品海洛因物稀價昂，為政府嚴予取締之物，苟被告無利可圖，則被告縱屬
    至愚，亦無甘冒遭移送法辦之危險，平白從事運輸、販賣之理，是其所運輸、持
    有淨重達一○七‧九三公克之大量海洛因，自有從中牟利之營利意圖。因之，綜
    上所陳，被告持有扣案海洛因自係意圖販賣而持有，自足堪認定，被告辯以無販
    賣意圖云云，顯不足採。
  (五)末查，被告於七十九年間販入扣案海洛因之初，本即基於販賣之意思，業經被告
    自白在卷，惟被告於七十九年間販買毒品之犯行，既經臺灣板橋地方法院、臺灣
    高等法院判處有期徒刑十三年確定，則其既判力之時點，係至臺灣高等法院就被
    告販賣海洛因犯行宣判之日，即八十年七月八日為止（最高法院八十二年第四次
    刑事庭會議決議參照），則被告於八十九年四月八日假釋付保管束而出監後，至
    台永北縣永和市取出七十九年間藏置之海洛因，且基於販賣意圖而持有之時起，
    其持有海洛因之犯行，已非前案販賣海洛因犯行判決（販賣高度行為吸收持有低
    度行為）之既判力所及，是被告前開意圖販賣而持有之犯行，自係另一獨立犯行
    ，併此敘明。
  (六)綜上所述，被告所辯上情，無非圖卸減輕刑責之詞，自無可取，亦不因被告係於
    遭警方已懷疑持有海洛因而執行搜索後，主動交出而脫免上開刑責，本件事證明
    確，被告運輸、意圖販賣而持有海洛因之犯行，堪以認定。
二、查海洛因係毒品危害防制條例第二條所稱之第一級毒品，核被告丙○○所為，係
    犯毒品危害防制條例第四條第一項之運輸第一級毒品罪、第五條第一項之意圖販
    賣而持有第一級毒品罪。被告以一行為，同時運輸及意圖販賣而持有海洛因，同
    時侵害數法益，屬一行為觸犯數罪名之想像競合犯，應依刑法第五十五條前段規
    定，從一重論以運輸第一級毒品海洛因罪（最高法院五十二年第四次民、刑庭總
    會決議參照）。公訴人認二罪間係牽連犯關係，尚有未洽，附此敘明。被告持有
    毒品，進而運輸，其持有之低度行為，為運輸之高度行為所吸收，不另論其持有
    毒品罪。查被告因沾染施用海洛因惡習，受毒品控制，於出獄後仍繼續施用毒品
    ，且有施用毒品傾向，並經本院裁定觀察勒戒後，認有施用毒品傾向、而經本院
    裁定送戒治所強制戒治，此有上開裁定二份在卷可參，又目前因台灣並無產製海
    洛因，毒品海洛因均自國外私運來台，故自國外私運來台為我國毒品犯罪之根本
    禍源，本件被告運輸第一級毒品海洛因之犯行，起運地與目的地均在台灣本島，
    且係被告於七十九年間即已購入而未被告查獲，被告運輸該扣案毒品，較之出獄
    後重新購毒販賣、或自國外將毒品輸入國內之運毒型態，其惡性、危害則顯較輕
    微，又所運輸之海洛因驗後淨重係一○七‧九三公克，純度僅為百分之五十七點
    六七，對社會所生危害固不可謂不深，然較之動輒以公斤計，純度在百分之九十
    以上之運輸或販賣海洛因之犯行，實不宜無輕重之分，況被告於遭警方搜索時，
    於警方未告知搜索何物之情況下，被告主動供出毒品藏置地點（理髮椅下方），
    業經證人即執行搜索之乙○○警官，於本院審理時證述明確（審判卷第廿九頁）
    雖當時有犯罪偵查權之警方已知悉被告上開犯罪嫌疑，而不符於自首之要件，然
    亦足見被告尚非狡猾巨惡之徒。綜上所述，被告之犯罪情狀客觀上實有可憫恕之
    處，如依毒品危害防制條例第四條第一項法定最輕本刑無期徒刑論科，實屬過重
    ，爰依刑法第五十九條酌減其刑。爰審酌被告犯罪之動機、目的、手段、前有販
    賣海洛因素行、於假釋付保護管束中仍犯本罪、智識程度、運輸毒品海洛因，助
    長毒品氾濫，危害國人及社會至鉅，情節非輕之所生危害及犯罪後之態度等一切
    情狀，量處如主文所示之刑。
三、扣案第一級毒品海洛因一袋（編號：000000000號，保管字號：八十九年度保管
    字第二三七三號，淨重一○七‧九三公克、純度五七‧六七％，純質淨重六二‧
    二四公克），係經查獲之毒品，應依毒品危害防制條例第十八條第一項前段規定
    宣告沒收銷燬之。扣案之前開毒品之外包裝袋一袋（包裝袋重一‧六六公克），
    係供本件運輸、意圖販賣而持有毒品海洛因所用之物，亦如前述，應依毒品危害
    防制條例第十九條第一項規定，宣告沒收。
據上論斷，應依刑事訴訟法第二百九十九條第一項前段，毒品危害防制條例第四條第
一項、第五條第一項、第十八條第一項前段、第十九條第一項，刑法第十一條前段、
第五十五條前段、第五十九條，判決如主文。
本案經檢察官陳連發到庭執行職務。
中      華      民      國    九十      年      五      月     十五     日
                                  臺灣嘉義地方法院刑事第三庭
                                      法  官  蔡  廷  宜
右正本證明與原本無異。
如不服本判決，應於判決送達後十日內向本院提出上訴狀( 應附繕本 )。
中      華      民      國    九十      年      五      月     十五     日
                                      書記官  尹  玉  琪
附錄法條：
毒品危害防制條例
第四條第一項：
製造、運輸、販賣第一級毒品者，處死刑或無期徒刑；處無期徒刑者，得併科新台幣
一千萬元以下罰金。
第五條第一項：
意圖販賣而持有第一級毒品者，處無期徒刑或十年以上有期徒刑，得併科新台幣七百
萬元以下罰金。


司法院資訊處製作；財團法人民間司法改革基金會備份。
